臺灣臺北地方法院刑事裁定　
110年度聲判字第135號
聲  請  人  
即  告訴人  蘇晉德  住臺北市○○區○○○路0段000巷0號0                         樓之0
代  理  人  龔書翩律師
被      告  詹彥鋒



上列聲請人即告訴人因告訴被告詐欺等案件，不服臺灣高等檢察
署檢察長110年度上聲議字第4820號、110年度上職議字第6029號
駁回再議之處分（原不起訴處分案號：臺灣臺北地方檢察署109
年度偵緝續字第7號），聲請交付審判，本院裁定如下：
    主  文
聲請駁回。
    理  由
一、按告訴人不服上級法院檢察署檢察長或檢察總長認再議為無
    理由而駁回之處分者，得於接受處分書後10日內委任律師提
    出理由狀，向該管第一審法院聲請交付審判；又法院認為交
    付審判之聲請不合法或無理由者，應駁回之，刑事訴訟法第
    258條之1第1項、第258條之3第2項前段分別定有明文。查本
    件聲請人即告訴人蘇晉德（下稱聲請人）以被告詹彥鋒涉犯
    詐欺等罪嫌，訴請臺灣臺北地方檢察署檢察官偵查，經檢察
    官於民國110年4月21日以109年度偵續緝字第7號為不起訴處
    分，嗣聲請人聲請再議，復經臺灣高等檢察署檢察長於110
    年6月11日以110年度上聲議字第4820號、110年度上職議字
    第6029號處分書駁回再議之聲請，並於110年6月23日送達該
    駁回再議處分書，聲請人因而於110年7月1日委任律師具狀
    向本院聲請交付審判，準此，聲請人聲請交付審判並未逾越
    前開法定之10日期間，先予敘明。
二、聲請人原告訴意旨略以：被告詹彥鋒原任職福邦證券股份有
    限公司（原設在臺北市○○區○○○路0段00號2樓，現遷址臺北
    市○○區○○○路0段0號5-7樓，下稱福邦證券）營業員，與聲請
    人蘇晉德為多年好友，被告明知於證券商營業處所買賣股票
    時，不得意圖抬高或壓低集中交易市場某種有價證券之交易
    價格，與他人通謀，以約定價格於自己出售，或購買有價證
    券時，使約定人同時為購買或出售之相對行為，仍基於違反
    證券交易法及詐欺之犯意，於103年6月26日，向聲請人佯稱
    ：其已被金管會調查，因違反內線交易會被判刑，其已詢問
    過律師，將現有資金全部移轉至寶齡富錦生技股份有限公司
    （股票代號：1760，於107年1月23日掛牌上市，下稱寶齡生
    技），可規避金管會調查等云云，致聲請人陷於錯誤，購買
    寶齡生技股票，共3,450股，俟寶齡生技股價下跌，聲請人
    於同年10月20日表示欲出脫持股時，被告竟意圖為自己不法
    之利益，以有大股東、主力都還在，該檔股票可繼續持有，
    致聲請人未即時出售寶齡生技股票受有損失超過新臺幣100
    萬元以上，足生損害於聲請人，惟被告卻避不見面，聲請人
    始知受騙。因認被告涉犯刑法第339條第1項詐欺取財罪、同
    法第342條第1項背信罪及違反證券交易法第155條第1項第3
    款之規定，而觸犯同法第171條第1項第1款等罪嫌。
三、聲請交付審判意旨如附件之「刑事聲請交付審判狀」、「刑
    事聲請交付審判理由二狀」所載。
四、按刑事訴訟法第258條之1規定聲請人得向法院聲請交付審判
    ，係對於「檢察官不起訴或緩起訴裁量權」制衡之一種外部
    監督機制，此時，法院僅在就檢察官所為不起訴或緩起訴之
    處分是否正確加以審查，以防止檢察機關濫權，依此立法精
    神，法院就聲請交付審判案件之審查，所謂「得為必要之調
    查」，其調查證據之範圍，自應以偵查中曾顯現之證據為限
    ，不可就聲請人新提之證據再為調查，亦不可蒐集偵查卷以
    外之證據，否則，將與刑事訴訟法第260條之再行起訴規定
    ，混淆不清（臺灣高等法院91年4月25日刑事庭庭長法律問
    題研究會議決議意旨、臺灣高等法院暨所屬法院93年法律座
    談會刑事類提案第28號研討結果及法院辦理刑事訴訟案件應
    行注意事項第134點中段規定，均同此見解）。又法院裁定
    交付審判，即如同檢察官提起公訴使案件進入審判程序，是
    法院裁定交付審判之前提，必須偵查卷內所存證據已符合刑
    事訴訟法第251條第1項規定「足認被告有犯罪嫌疑」而檢察
    官應提起公訴之情形，亦即該案件已經跨越起訴門檻，否則
    ，縱或法院對於檢察官所認定之基礎事實有不同之判斷，但
    如該案件仍須另行蒐證偵查始能判斷應否交付審判者，因交
    付審判審查制度並無如同再議救濟制度得為發回原檢察官續
    行偵查之設計，法院仍應依同法第258條之3第2項前段之規
    定，以聲請無理由而裁定駁回。而被告未經審判證明有罪確
    定前，推定其為無罪。犯罪事實應依證據認定之，無證據不
    得認定其犯罪事實，刑事訴訟法第154條定有明文。事實之
    認定，應憑證據，如未能發現相當證據，或證據不足以證明
    ，自不能以推測或擬制之方法，為裁判基礎，最高法院40年
    台上字第86號判例參照。認定犯罪事實，所憑之證據，雖不
    以直接證據為限，間接證據亦包括在內，然無論直接或間接
    證據，其為訴訟上之證明，須於通常一般之人均不致於有所
    懷疑，而得確信其為真實之程度者，始得據之為有罪之認定
    ，倘其證明尚未達到此一程度，而有合理性懷疑之存在時，
    即無從為有罪之認定，亦有最高法院76年台上字第4986號判
    例可資參照。
五、被告詹彥鋒於偵查中堅詞否認涉有前開犯行，辯稱：我從10
    1年到103年在福邦證券擔任證券營業員，聲請人蘇晉德是我
    的證券客戶，擔任營業員期間，客戶打電話來，我會幫忙下
    單，客戶想要用通訊軟體LINE聯繫，我會配合，我並沒有代
    為操作，且沒有告知聲請人全部轉到興櫃股票，我也不知道
    寶齡生技股票為何會下跌，因為當時全市場談論的就是癌症
    ，所以當時就是生技股最熱門，而寶齡就是生技公司等語。
    經查：
　㈠被告於101年至103年間在福邦證券擔任營業員，聲請人於103
    年2月25日在福邦證券開證券戶而成為被告之客戶，被告有
    於103年6月26日向聲請人表示因稽核室懷疑其跟單，所以要
    來查交易紀錄，證券公會的人也來了等語，嗣於103年6月30
    日向聲請人表示經請教過律師後，決定資金轉移至冷市場，
    以零股進入興櫃市場，並告知聲請人以何價格購買何股票，
    此有聲請人之福邦證券交易明細歷史報表、雙方通訊軟體LI
    NE對話紀錄在卷可佐（見臺灣臺北地方檢察署107年度他字
    第10436號院，下稱他卷，第3至9頁；臺灣臺北地方檢察署1
    09年度偵緝續字第7號卷，下稱偵緝續卷，第23至59頁），
    是此部分事實首堪認定。
　㈡詐欺罪部分：
　　被告與聲請人間之通訊軟體LINE對話略為「被告：你之前有
    給人家代操過嗎？聲請人：沒有。被告：嗯嗯，第一次吼。
    ．．．簡單講，代操需要很大的信任度，無論賺賠都一樣。等
    等你打進來說：我是蘇晉德，我要進三張。成交了。今天總
    共交割金額是92,080元。聲請人：轉過去了。」、「被告：
    稽核室要查我的交易紀錄。聲請人：啊。．．．稽核是怕你自
    己主張下單？被告：他查我交易帳，懷疑我跟單。聲請人：
    喔。被告：內線交易是刑法。聲請人：我們這樣算內線交易
    ？被告：ㄚ不然怎麼樣叫內線交易，所以我要低調。」、「
    被告：現在證券公會的人也來了，在一個一個查。聲請人：
    這麼嚴重。．．．被告：一早我問資訊室的同事，他說昨天下
    午證交所就來備份，我們電腦都連線了，叫我不要亂動。聲
    請人：啊。靠。被告：整個就跟拍電影一樣，超扯。我有一
    個客戶是律師，我先問他怎麼處理。．．．律師真的比較聰明
    ，最後全部轉到興櫃股票。聲請人：他告訴你怎麼解嗎？被
    告：嗯嗯對。聲請人：怎麼解？被告：律師事務所兩個哥倫
    比亞法律系高材生，最後結論，資金移轉，正常交易到冷市
    場，全數以零股進場。進1760，600股外盤價。進1760，500
    股443。」、「聲請人：我總部位是164.7，我早上有看一下
    寶齡，現值只剩155。被告：股災．．．大股東和主力都還在，
    所以我們只能等了」等語（見偵緝續字卷第23頁、第25至27
    頁、第33至39頁、第43頁），可知被告確有跟聲請人提及內
    線交易、被證券公會人員稽查電腦，及要求聲請人出脫現有
    股票，再轉至購買興櫃公司之寶齡生技股票，縱此等過程雖
    確實存在，然刑法詐欺取財罪為故意犯，即行為人必須有犯
    罪故意始能構成，在本案中被告雖有建議聲請人將股票全數
    轉至興櫃市場購買寶齡生技股票，然聲請人於偵查時稱：因
    為被告在福邦證券上班，我跟被告是之前在亞力山大的同事
    ，基於他在證券公司上班，我就相信他的專業。被告傳LINE
    給我，叫我下單，就我由我實際下單，證券帳戶的存摺及印
    章我個人保管等語（見偵緝續卷第79至80頁）。足認是否購
    買股票、購買何公司股票均係聲請人可控制之事，被告建議
    聲請人購買股票行為，與全權委託他人代為操作資金，並就
    獲利部分進行分潤之代操行為顯然不同。又凡任何經濟上投
    資交易均有不確定性及投資風險存在，有價證券乃金融商品
    ，其交易市場之波動瞬息萬變，所生風險自然更難掌控，此
    為眾所周知之事，被告縱有推薦股票，惟是否下單購買均屬
    聲請人自行決定，已如前述，是難認被告主觀上有何不法所
    有意圖、客觀上有何施用詐術之行為，及聲請人在前開情狀
    下，有何陷於錯誤之情，亦難僅以聲請人投資不善，致其投
    資款項未能獲利而受有虧損，即遽認被告主觀上自始存有詐
    欺之不法所有意圖等情。
　㈢背信罪部分：　　
　⒈按刑法第342條規定之背信罪，係以「為他人處理事務，意圖
    為自己或第三人不法之利益，或損害本人之利益，而為違背
    其任務之行為，致生損害於本人之財產或其他利益」，為其
    構成要件。所謂為他人處理事務，係指受他人委任，而為其
    處理事務而言，亦即行為人所處理之事務，必須具有「他屬
    性」，如係屬於自己之事務或工作行為，並非為他人處理事
    務，自無由構成背信罪。申言之，刑法第342條背信罪之主
    體須為他人處理事務之人，即其為他人處理事務，本其對他
    人（本人）之內部關係，負有基於一定之注意而處理該本人
    事務之法的任務，因之，其為他人處理事務，係基於對內關
    係，並非對向關係，是基於誠實義務，並非基於交易上信義
    誠實之原則，例如買賣契約之單純當事人乃對向關係，非為
    他人處理事務，其未履行給付義務，僅生是否有背交易上信
    義誠實之原則，並非違背其誠實義務，與背信罪之要件不合
    （最高法院71年度台上字第1159號、86年度台上字第1481號
    判決意旨參照）。
　⒉查，被告係受僱於福邦證券，係為福邦證券之利益而工作，
    非受聲請人委任而為其處理事務，是被告所為自與背信罪「
    違背委任義務」之前提要件不符，難認被告所為涉有背信犯
    行，則聲請意旨前開主張，即不足採。
　㈣又原偵查程序未經函詢福邦證券，以確認被告是否因聲請人
    買入或賣出股票而獲得業務獎金乙節，固為聲請人指摘有證
    據調查之違誤，惟本院審酌是否應將案件交付審判，係依卷
    內所存之證據判斷檢察官依偵查所得之證據，所為之不起訴
    處分是否正確，屬外部監督機制。是如需再經調查證據之程
    序，始能認定被告有無犯罪嫌疑者，因該項證據應否調查及
    其證明力如何，均非審理聲請交付審判案件之法院所應審酌
    之事項。況檢察官於本案已調查前開相關證據，縱為上開調
    查，其所得結果之證據證明力，其證據價值尚難逾越現有證
    據，尚無必要，檢察官就此之證據取捨，亦無悖於證據法則
    ，難謂有未予調查之違法，併此敘明。
六、綜上所述，本件尚難僅憑聲請人片面之指訴，遽為不利被告
    之認定，而詐欺、背信等罪名相繩。原不起訴及駁回再議等
    處分既已詳予調查偵查卷內所存證據，並敘明認定被告未構
    成各該罪嫌之所憑證據及判斷理由，其取捨證據、認定事實
    或適用法律既無違背經驗法則、論理法則或證據法則，亦未
    見有何違法或不當。聲請人猶執前詞，指摘原不起訴及駁回
    再議等處分違誤，聲請交付審判，為無理由，應予駁回。
七、依刑事訴訟法第258條之3第2項前段，裁定如主文。
中　　華　　民　　國　　110 　年　　10　　月　　6 　　日
                  刑事第十一庭  審判長法  官  鄧鈞豪
                                      法  官  趙德韻
                                      法  官  吳玟儒
上正本證明與原本無異。
本裁定不得抗告。
                                      書記官  曹尚卿
中　　華　　民　　國　　110 　年　　10　　月　　7 　　日
附件：「刑事交付審判聲請狀」、「刑事交付審判理由二狀」